臺灣苗栗地方法院民事裁定　　　　　　 99年度監宣字第110號
聲　請　人　吳家金
相　對　人　吳秉嶸
關　係　人　吳碧玉
上列聲請人聲請監護宣告事件，本院裁定如下：
    主    文
宣告相對人吳秉嶸（民國○○年○ 月○○日生，身分證統一編號：Ｚ0
00000000號）為受監護宣告之人。
選定關係人吳碧玉（民國○○年○○月○ 日生，身分證統一編號：Ｚ0
00000000號）為相對人吳秉嶸之監護人。
選定聲請人吳家金（民國○○年○○月○○日生，身分證統一編號：Ｚ0
00000000號）為會同開具財產清冊之人。
程序費用新台幣壹仟元由受監護宣告之人負擔。
    理    由
一、按對於因精神障礙或其他心智缺陷，致不能為意思表示或受
    意思表示，或不能辨識其意思效果者，法院得因本人、配偶
    、四親等之親屬，最近1 年有同居事實之其他親屬、檢察官
    、主管機關或社會福利機構之聲請，為監護之宣告，民法第
    14條第1 項定有明文。次按，受監護宣告之人應置監護人；
    法院為監護之宣告時，應依職權就配偶、四親等內之親屬、
    最近1 年有同居事實之其他親屬、主管機關、社會福利機構
    或其他適當之人選定1 人或數人為監護人，並同時指定會同
    開具財產清冊之人；法院選定監護人時，應依受監護宣告之
    人之最佳利益，優先考量受監護宣告之人之意見，審酌一切
    情狀，並注意下列事項：一、受監護宣告之人之身心狀態與
    生活及財產狀況。二、受監護宣告之人與其配偶、子女或其
    他共同生活之人間之情感狀況。三、監護人之職業、經歷、
    意見及其與受監護宣告之人之利害關係。四、法人為監護人
    時，其事業之種類與內容，法人及其代表人與受監護宣告之
    人之利害關係，民法第1110條、第1111條第1 項、第1111條
    之1 定有明文。
二、聲請人主張略以：聲請人吳家金為相對人吳秉嶸之父親，相
    對人於99年4 月16日因交通事故，造成腦部外傷，雖經送醫
    治療，仍不見起色，現呈植物人狀態，日常生活均仰賴他人
    照料，已因精神障礙或心智缺陷致不能為意思表示或受意思
    表示，或不能辨識其意思表示效果之程度，日常生活事務均
    無法自理，為此請求宣告相對人為受監護宣告之人，及選任
    關係人吳碧玉為相對人之監護人等語，業據其提出與所述相
    符之戶籍謄本、親屬系統表、中國醫藥大學附設醫院診斷證
    明書等件為證。另經本院囑託臺灣台中地方法院於100 年3
    月4 日下午3 時整，至台中市○○區○○路1 段50巷63號（
    真善美療養院）實施鑑定程序，有鑑定人黃介良醫師及關係
    人吳碧玉在場，法官當場審驗相對人之心神狀況，並在醫師
    面前訊問相對人，對於法官詢問均無回應；另鑑定人黃介良
    醫師則對鑑定事實，未為補充或提出疑義，此有本院100 年
    3 月4 日於上開住處所製作之勘驗筆錄附卷可稽。
三、嗣經上開醫師函覆成年監護鑑定書載明略以：相對人於99年
    4 月6 日車禍出現顱內出血，經送中國醫藥大學附設醫院緊
    急開刀治療，術後雖然生命跡象穩定，但意識持續障礙，99
    年5 月25日出院轉至療養院，迄今意識持續障礙，經診斷為
    器質性精神病，目前無法發出聲音，無言語能力，完全無法
    以言語溝通，亦無法非語言溝通；鑑定時意識僵直，故記憶
    力、定向力、計算能力、理解及判斷力、現在性格特徵均無
    法評估，智能檢查、心理測驗巴氏量表0 分、日常生活功能
    量表0 分，目前使用鼻胃管及尿布，日常生活需專人24小時
    照料，回復之可能性低；綜上述，相對人精神狀態已達不能
    為意思表示或辨識意思表示效果，為符合受監護宣告之人等
    語，此有中國醫藥大學附設醫院100 年3 月5 日司法精神醫
    學鑑定報告書1 份在卷可參。綜觀上情，足認相對人確因精
    神障礙或其他心智缺陷，至不能為意思表示或受意思表示，
    或不能辨識其意思表示之效果之程度，爰依法宣告相對人吳
    秉嶸為受監護宣告之人。
四、茲審酌關係人吳碧玉為相對人姑姑，表示願意負起將來照顧
    相對人之責任，此有戶籍謄本在卷可證，佐以聲請人表示相
    對人之療養院與關係人吳碧玉之住處相隔不遠，平時可由關
    係人吳碧玉就近照顧等情屬實，爰酌定由關係人吳碧玉擔任
    相對人之監護人。另參酌聲請人吳家金為受監護宣告人吳秉
    嶸之父親，同意擔任會同開具財產清冊之人，爰依上揭規定
    ，指定吳家金為會同開具財產清冊之人。
五、末按，監護人於執行有關受監護人之生活、護養療治及財產
    之職務時，應尊重受監護人之意思，並考量其身心狀況與生
    活狀況；監護開始時，監護人對於受監護人之財產，應依規
    定會同本院選定開具財產清冊之人，於2 月內開具財產清冊
    ，並陳報法院；於前條之財產清冊開具完成並陳報法院前，
    監護人對於受監護人之財產僅得為管理上必要之行為；監護
    人對於受監護人之財產，非為受監護人之利益，不得使用、
    代為或同意處分；監護人代理受監護人購置或處分不動產，
    或就其居住之建築物或基地出租、供他人使用或終止租賃，
    非經法院許可，不生效力；新修正民法第1112條、第1113條
    准用第1099條、第1099-1、第1101條第1 項及第2 項之規定
    甚明，請參照辦理。
六、依民事訴訟法第608條第1項，裁定如主文。
中    華    民    國    100   年     3    月    25    日
                  家事法庭    法  官  李麗萍
以上正本係照原本作成。
如不服本裁定關於選定監護人及指定會同開具財產清冊之人等部
分，應於送達後10日內向本院提出抗告狀，並應繳納抗告費新臺
幣1000元；其餘關於宣告監護部分，不得抗告。
                              書記官  陳慧玲
中    華    民    國    100   年     3    月    25    日